臺灣臺北地方法院民事判決
110年度訴字第3483號
原      告  高玉慧  
訴訟代理人  陳垚祥律師
被      告  胡子文  

上列當事人間請求遷讓房屋等事件，本院於民國111年5月2日言
詞辯論終結，判決如下：
    主  文
一、被告應將門牌號碼臺北市○○區○○街○段○○○號五樓之一房屋騰
    空，並遷讓返還予原告。
二、被告應給付原告新臺幣壹佰零玖萬參仟零伍拾肆元，及自民
    國一一○年五月一日起至民國一一○年十二月三十一日止，按
    月給付原告新臺幣壹萬捌仟參佰肆拾捌元，暨自民國一一一
    年一月一日起至騰空遷讓返還前項所示房屋之日止，按月給
    付原告新臺幣壹萬捌仟參佰肆拾壹元。
三、原告其餘之訴駁回。
四、訴訟費用由被告負擔。
五、本判決第一項，於原告以新臺幣柒拾參萬參仟元為被告供擔
    保後，得假執行。
六、本判決第二項，於原告以新臺幣壹佰零玖萬捌仟元為被告供
    擔保後，得假執行。 
七、原告其餘假執行之聲請駁回。
    事實及理由
壹、程序方面：
　　本件被告經合法通知，未於言詞辯論期日到場，核無民事訴
     訟法第386條所列各款情形，爰依原告之聲請，由其一造辯
    論而為判決。
貳、實體部分：
一、原告主張：門牌號碼為臺北市○○區○○街0段00號5樓之1房屋
    （下稱系爭房屋）為原告所有，被告前於民國92年3月1日以
    眾鼎企業顧問有限公司之名義與原告簽訂房屋租賃契約書，
    約定由被告向原告承租系爭房屋，租賃期間自92年3月1日起
    至93年3月1日止，每月租金新臺幣（下同）1萬元，租賃期
    間屆滿後，改以自己名義向原告續租，直至100年10月1日兩
    造簽訂房屋租賃契約書，約定租賃期間自100年10月1日起至
    102年10月1日止，每月租金2萬5,000元，租賃期滿後，兩造
    並未再簽訂租賃契約，租賃關係即告終止，然被告仍繼續占
    用系爭房屋，即係無權占有系爭房屋，原告自得依民法第76
    7條規定，請求被告將系爭房屋騰空，並遷讓返還予原告。
    又被告無權占有系爭房屋而受有相當於租金之不當得利，原
    告得請求105年4月29日起至110年4月28日止，共計150萬元
    （計算式：25,000元×12月×5年＝1,500,000元）相當於租金
    之不當得利，另自110年5月1日起至騰空遷讓返還系爭房屋
    之日止，按月給付原告2萬5,000元等語，並聲明：㈠被告應
    將系爭房屋騰空，並遷讓返還予原告。㈡被告應給付原告150
    萬元，及自110年5月1日起至騰空遷讓返還系爭房屋之日止
    ，按月給付原告2萬5,000元。㈢願供擔保，請准宣告假執行
    。
二、被告未於言詞辯論期日到場，亦未提出書狀作何聲明或陳述
    。
三、得心證之理由：
　㈠原告主張系爭房屋為其所有，兩造間之租賃關係終止後，被
    告仍繼續占有系爭房屋，即係無權占有系爭房屋等情，業據
    原告提出土地登記第一類謄本、建物登記第一類謄本、房屋
    租賃契約書、臺灣高等法院刑事判決、109年房屋稅繳款書
    、信件暨信封影本為證（見本院卷第17至51頁、第163至165
    頁），而被告經於相當時期受合法之通知，而於言詞辯論期
    日不到場，亦未提出準備書狀爭執，依民事訴訟法第280條
    第3項準用第1項規定，視同對原告主張之前述事實為自認，
    自堪信原告主張為真實。是原告依民法第767條規定，請求
    被告應將系爭房屋騰空遷讓返還予原告，自屬有據。
　㈡按無法律上之原因而受利益，致他人受損害者，應返還其利
    益。雖有法律上之原因，而其後已不存在者，亦同，民法第
    179條定有明文。又依不當得利之法則請求返還不當得利，
    以無法律上之原因而受利益，致他人受有損害為其要件，故
    其得請求返還之範圍，應以對方所受之利益為度，非以請求
    人所受損害若干為準，無權占有他人房屋，可能獲得相當於
    租金之利益（最高法院61年台上字第1695號判決參照）。次
    按租金之請求權因5年間不行使而消滅，為民法第126條所明
    定，則凡無法律上之原因，而獲得相當於租金之利益，致他
    人受損害時，該他人之返還利益請求權之時效期間為5年（
    最高法院96年台上字第2660號判決意旨參照）。本件原告請
    求被告給付自起訴之日起回溯5年即105年4月29日起至110年
    4月28日止，相當於租金之不當得利，自屬有據。
　㈢復按城市地方房屋之租金，以不超過土地及其建築物申報總
    價年息10%為限，土地法第97條第1項定有明文。所謂土地價
    額，係指法定地價而言；土地所有人依土地法所申報之地價
    為法定地價，土地法第148條亦定有明文，故土地法第97條
    第1項所謂之土地申報總價，即指該土地之申報地價而言。
    又所謂年息10%為限，乃指房屋租金之最高限額而言，並非
    一律依照申報價額年息10%計算之，尚須斟酌房屋所在位置
    與利用價值、工商繁榮程度及社會情感等情事而為決定。
  ㈣被告無權占有系爭房屋，已如前述，堪認被告無法律上原因
    而獲得使用系爭房屋之利益，致原告受有損害，屬不當得利
    ，依前開說明，原告得請求被告給付相當於租金之不當得利
    。又系爭房屋法定用途為商業用，面臨臺北市萬華區開封街
    ，附近有捷運站、公園、學校、西門町商圈等，生活機能及
    便利性佳等情，有系爭房屋所在位置之Google地圖在卷可查
    （見本院卷第78頁、第80頁），本院審酌上開情形，認原告
    請求相當於租金之不當得利，以系爭房屋及坐落土地申報總
    價年息7%計算，方屬適當。次查，系爭房屋所坐落之土地為
    臺北市○○區○○段○○段00○00地號土地，面積分別為184平方公
    尺、34平方公尺，原告所有權應有部分比例均為16000分之8
    01，105年度至106年度申報地價為每平方公尺8萬6,765元、
    107年度至108年度申報地價為每平方公尺8萬1,365元，109
    年度至110年度申報地價為每平方公尺8萬6,622元，111年度
    起申報地價為每平方公尺86507.2元，有系爭土地地價公務
    用謄本在卷可稽（見本院卷第133至134頁），而系爭房屋價
    值前經核定為220萬80元（見臺灣高等法院110年度抗字第12
    89號卷第60頁），是原告請求被告給付自起訴之日起回溯5
    年前間（即105年4月29日起至110年4月28日止）相當租金之
    不當得利，共計為109萬3,054元（計算式如附表），及自11
    0年5月1日起至110年12月31日止，按月給付相當於租金之不
    當得利為1萬8,348元，暨自111年1月1日起至騰空遷讓返還
    系爭房屋之日止，按月給付相當於租金之不當得利1萬8,341
    元，為有理由；逾此範圍之請求，為無理由。
四、從而，原告依民法第767條規定請求被告騰空並遷讓返還系
    爭房屋，並依民法第179條規定請求被告給付109萬3,054元
    ，及自110年5月1日起至110年12月31日止，被告按月給付相
    當於租金之不當得利1萬8,348元，暨自111年1月1日起，被
    告按月給付相當於租金之不當得利1萬8,341元，均為有理由
    ，應予准許。逾此範圍之請求，則為無理由，應予駁回。原
    告陳明願供擔保，聲請宣告假執行，就原告勝訴部分，核無
    不合，爰酌定相當擔保金額准許之。至原告敗訴部分，其假
    執行之聲請失所附麗，爰併予駁回。
五、訴訟費用負擔之依據：民事訴訟法第79條。　　
中　　華　　民　　國　　111 　年　　 5　　月　　23　　日
                  民事第九庭    法　官    莊仁杰

如對本判決上訴，須於判決送達後20日內向本院提出上訴狀。如
委任律師提起上訴者，應一併繳納上訴審裁判費。
中　　華　　民　　國　　111 　年　　5 　　月　　23　　日
                                書記官    廖宣惟

附表：本院准許之相當於租金不當得利計算表　　　　　　　
占有系爭房屋之期間 應給付不當得利金額（土地及其建築物申報總價×7%×占有時間，元以下四捨五入）（新臺幣）  105年4月29日至106年12月31日 ｛86,765元×（184＋34）平方公尺×801/16000＋2,200,080元｝× 7%÷12月×（20+2/30）月≒368,374元  107年1月1日至108年12月31日 ｛81,365元×（184＋34）平方公尺×801/16000＋2,200,080元｝× 7%×2年≒432,329元   109年1月1日至110年4月28日 ｛86,622元×（184＋34）平方公尺×801/16000＋2,200,080元｝× 7%÷12月×（15+28/30）月≒292,351元   總計 1,093,054元  110年5月起至110年12月止每月 ｛86,622元×（184＋34）平方公尺×801/16000＋2,200,080元｝× 7%÷12月≒18,348元  111年1月起每月 ｛86,507.2元×（184＋34）平方公尺×801/16000＋2,200,080元｝×7%÷12月≒18,341元